最　高　行　政　法　院　判　決
　　　　　　　　　　　　　94年度判字第00856號
上　訴　人　信喜實業股份有限公司
代　表　人　乙○○
訴訟代理人　鍾慧芳律師
被 上訴 人　財政部臺灣省南區國稅局
代　表　人　甲○○
上列當事人間因營利事業所得稅事件，上訴人不服中華民國91年
12月31日高雄高等行政法院90年度訴字第1576號判決，提起上訴
，本院判決如下：
　　主  文
上訴駁回。
上訴審訴訟費用由上訴人負擔。
　　理  由
一、上訴人民國86年度營利事業所得稅結算申報，原列報利息支
    出新臺幣（下同）157,307,108元，經被上訴人初查以上訴
    人在82年間購買之坐落臺南縣永康市○○段217之2428地號
    等14筆土地，除部分（即同段443之2、462之8、457之5、46
    0地號內，面積合計4,300平方公尺）土地係供營業使用（該
    部分土地所生借款利息業經被上訴人准予認列為費用支出）
    外，餘均屬非固定資產，因該等土地所生之借款利息49,733
    ,537元，不得列為費用支出，應轉列遞延費用；又上訴人於
    85年12月12日提供資金67,350,000元予私人即乙○○、胡櫻
    馨使用，卻未收取利息，乃依營利事業所得稅查核準則第97
    條第11款規定，依上訴人本年度平均借款利率百分之9.36計
    算，減列利息支出6,303,960元後，核定利息支出為101,269
    ,611元，餘則否准認列。上訴人不服，循序提起本件行政訴
    訟，經原審法院判決駁回其訴後仍不服而提起本件上訴。
二、上訴人於原審起訴主張：(一)、有關借款利息轉列遞延費用部
    分：(1)、上訴人82年購得具有乙種工業用地條件之臺南縣永
    康市○○段217之2428地號等系爭14筆面積共13,744平方公
    尺土地，其中443之2、462之8、457之5部分及460地號超過
    二分之一部分，面積合計約4,300平方公尺至4,500平方公尺
    （下稱Ａ部分土地），隨即設計興建3棟鋼鐵造倉庫供貨物
    存放。83年1月間，獲准開工興建廠房，隨即進行全面性整
    地，惟數月後因營業額有萎縮，廠房之興建乃告暫停，轉將
    其中457之5、460及217之123其中部分，共計約6,000平方公
    尺之土地（下稱Ｂ部分土地），闢為停車場使用，供運輸產
    品之大小車輛出貨、停車使用。另外217之123大部分土地、
    456之6、217之2428、217之2429、217之1849號土地面積約
    3,000至3,200平方公尺（下稱Ｃ部分土地），則闢為茶渣曬
    乾場使用。(2)、86年間，運輸產品係採取外包作業方式，委
    由開喜貨運股份有限公司承攬運送，其運送作業流程係先將
    同類產品自生產工廠運輸至Ａ部分土地上轉運站倉庫存放，
    再依客戶訂單裝貨發送至客戶指定地點交貨，並利用Ｂ部分
    土地為停車場，供運輸產品之大小貨車、聯結車停車使用。
    上訴人生產開喜烏龍茶，將曬乾後茶渣廢料製成枕頭或靠墊
    ，即利用Ｃ部分土地作為茶渣曬乾場，並雇用臨時工人從事
    茶渣曬乾工作，由此可知上訴人所系爭14筆土地其中Ｂ部分
    土地確為停車場，供運輸產品之大小貨車、聯結車停車使用
    ；Ｃ部分土地確為茶渣曬乾場用地使用。(3)、被上訴人派員
    於86年11月7日及同年12月22日實地勘查時，並未通知上訴
    人派員引導，僅由圍牆外探視，可能因為牆邊雜草阻擋視線
    而無法觀看實地原貌，倘能通知上訴人派員會同引導尋路入
    內，必無雜草叢生之錯覺。(4)、上訴人於82年間因市場需求
    驟增，而條件適當之工業用地不易覓得，遂購入接近中山高
    速公路永康交流道即永康市○○○路邊，地形方正，屬乙種
    工業用地，最能供營業使用之系爭土地，而該等土地乃是附
    近唯一最接近上訴人麻豆原廠，被上訴人審查上訴人資產負
    債表時，自亦知上訴人所述為真，被上訴人卻以系爭土地非
    在原工廠所在地之麻豆鎮，即認上訴人豈會將本件土地供作
    停車場、曬茶場使用，殊嫌速斷。(5)、上訴人82年6月間購
    入系爭土地，原以固定資產認列，然考慮購入土地時，係使
    用現金、銀行存款、短期銀行借款購買，不符合公司法第十
    四條之規定，因此改以長期投資處置。本件土地一直供長期
    營業使用，自始並非以出售、投資理財為目的而為投資行為
    ，縱上訴人帳列為長期投資，仍不能因此抹煞本件土地確實
    一直供營業使用之事實。(6)、至於443之3、443之7、458之
    25、460之4、217之207地號等5筆土地約208平方公尺（下稱
    Ｄ部分土地），上訴人於82年6月間購置時即為既成道路，
    係因承受前手公用地役關係之義務，而無法供營業使用，顯
    屬不可歸責於己之事由所致，若為既成道路用地部分之借款
    利息與業務無關，應予剔除，顯違背租稅公平原則。且供公
    共使用之私有土地，其地價稅或田賦全免，為「土地稅減免
    規則」第4條、第9條所明定，自不得令上訴人就依法不能使
    用之土地其借款利息亦不能剔除，而損害上訴人權益。(7)、
    再者，上訴人於82年6月間即已買入系爭土地並辦妥所有權
    移轉登記，依行為時營利事業所得稅查核準則第97條第9款
    ，僅規定「購買土地之借款利息，應列為資本支出，經辦妥
    過戶手續或交付使用後之借款利息，可作費用列支。」至82
    年12月30日始新增「但非屬固定資產之土地，其借款利息應
    以遞延費用列帳，於土地出售時，作為其收入之減項。」之
    但書規定，則對於信賴原規定已購地之上訴人，被上訴人遽
    行引用其後之新規定為課徵，有違法律之公平、信賴原則。
    再證之營利事業所得稅查核準則亦曾於87年3月31日修正第
    95條第14款「營利事業『新購置』乘人小客車，依規定耐用
    年數計提折舊時，其實際成本以不超過150萬元為限」，此
    在實務查核上被上訴人均秉財政部88年8月6日台財稅第8819
    33659號函之規定，對於修法前（86年度）之小客車折舊限
    額仍以100萬元為限，修法後（87年度）始可適用150萬元之
    限額，亦即修法前『購置』之小客車折舊限額應採舊法，修
    法後『購置』之小客車折舊限額始適用新法。是本件土地係
    屬修法前『購買』之土地，依同法理，被上訴人自應採舊法
    核課（即無但書之適用），而非採新法，始為正確。甚且，
    82年12月30日營利事業所得稅查核準則第97條第9款新增之
    但書規定，係因是時土地價格不斷上漲，出售土地均可獲得
    高額利潤，故其借款利息於土地出售時作為其收入之減項，
    於課稅上並無甚大差異，亦無租稅不公平情事。然系爭土地
    出售價格遠不及購入成本，上訴人並未自土地出售中獲得利
    潤，如將借款利息於土地出售時作為其收入之減項，將因上
    訴人出售並無任何「收入」而無從「扣減」，對上訴人顯不
    公平。應有「情事變更原則」之適用。(二)、關於資金提供與
    私人減列部分：(1)、上訴人確有於85年12月12日分別提供資
    金62,000,000元及5,350,000元，共計67,350,000元予案外
    人乙○○、胡櫻馨2人使用，但卻未收取利息之事實。(2)、
    上訴人固曾向銀行借入款項支付利息，也曾貸出款項未收取
    利息，然被上訴人豈可單憑上訴人此借入、貸出之行為，遽
    認定上訴人貸出之款項即為借入之款項，而適用營利事業所
    得稅查核準則第97條第11款逕予減列利息。被上訴人既不能
    證明上訴人該筆借入、貸出間之利息或差額，應以各年度郵
    局借款年利率設算上訴人貸款利息始符公平。如認以各年度
    郵局借款年利率設算貸款利息於法無據，則應以法定利率年
    息百分之5為計算，始為合理。為此，請判決撤銷復查決定
    、原處分及訴願決定等語。
三、被上訴人在原審答辯則以：上訴人所有系爭217之2428地號
    等9筆土地，係乙種工業區用地，面積13,536平方公尺，其
    中443之2、462之8、457之5部分及460地號過半土地面積合
    計約4,300平方公尺，被上訴人於原查階段及依上訴人簽證
    會計師補充說明係作為倉庫之使用，存放較少銷售之產品，
    其廣場並作曬茶葉之用，故上訴人因購買該土地所生之利息
    費用，准作當期費用，其餘約9,236平方公尺，上訴人86年
    度資產負債表、長期投資不動產明細表、財產目錄、會計師
    簽證報告及工作底稿皆無建築於上開土地之廠房或倉庫設備
    紀錄，又被上訴人於86年11月7日初次實地勘查時，前述鐵
    皮屋（倉庫）內未見存放原料及成品或辦公室使用情形，且
    其後側系爭土地皆雜草叢生，長至與圍牆齊高。再者被上訴
    人初次勘查後，曾函請上訴人之簽證會計師就系爭土地未做
    營業使用提出說明，當時會計師並未提出相關證明文件，直
    至該雜草剷平後始提出照片數張，縱然照片上系爭土地鋪有
    茶渣若干，貨車數台，亦係事後補具，與上訴人先前所述倉
    庫係存放較少銷售之產品，其廣場並作為曬茶葉之用不符，
    上訴人主張上開土地作營業使用，應不足採。至於系爭Ｄ部
    分即鹽行段217之2027地號等5筆土地，面積共208平方公尺
    ，依土地使用區○○道路用地，上訴人稱購買時即被佔用為
    既成道路，核予業務無關，上訴人因購買上述土地所發生之
    利息支出32,997,639元，被上訴人依所得稅法規定否准認列
    為當期費用，並無不合。又按「營業人一方面借入款項支付
    利息，一方面貸出款項並不收取利息或收取利息低於所支付
    之利息者，對於相當於該貸出款項支付之利息或其差額，不
    予認定。」營利事業查核準則第97條第11款訂有明文。上訴
    人因自有資金不足，須向金融機關借款，再無息貸放他人，
    顯為貸放他人即可減少借款，少支付利息，被上訴人依查核
    準則之規定予以剔除，於法有據，上訴人之訴無足採等語，
    資為抗辯。
四、原審審酌全辯論意旨及調查證據之結果，以：經查，本件上
    訴人於82年間購入系爭土地後，即列為長期投資，並非將之
    列為固定資產，且於購入後亦僅於系爭460、457之5、443之
    2地號等3筆土地（即Ａ部分，業經被上訴人認列不爭執）申
    請建築鋼鐵造廠房，有上開營利事業所得稅結算申報書、建
    築執照申請書附卷可稽，且為兩造所不爭，足堪認定上訴人
    當時購買系爭土地之目的，並非作為營業使用，故將其列為
    長期投資而非固定資產。至系爭Ｂ、Ｃ部分土地，經被上訴
    人人員於86年11月7日至現場勘查結果，Ａ、Ｂ、Ｃ部分土
    地均相互連接，部分土地上舖設水泥，並蓋有3棟鐵皮房屋
    （指Ａ部分），其餘未舖設水泥部分則雜草叢生，嗣被上訴
    人函請上訴人會計師說明，惟會計師並未檢具相關證明文件
    函復，被上訴人人員復於同年12月22日再次至現場勘查，雜
    草部分則已全部剷除堆置，惟尚可見高越圍牆之雜草，有被
    上訴人2次現場照片計12幀附於上訴人84年度營利事業所得
    稅行政救濟案卷（即本院89年度訴字第919號案），業經本
    院調閱該案卷查明無訛，苟上訴人確將系爭Ｂ、Ｃ部分土地
    供作停車場、曬茶場使用，則以上訴人嗣後所提出據以證明
    供作停車場及曬茶場之現場照片以觀，所停放車輛有聯結車
    及載貨車，噸位甚重，來往期間，土壤應屬堅硬平坦，且寸
    草不生，又曬茶場部分既非平坦並以帆布覆之，亦必無法滿
    生雜草，惟被上訴人勘查現場時竟雜草叢生，高越圍牆，顯
    見系爭土地於被上訴人86年現場履勘時，已有甚長一段時日
    並未供營業使用至明，所辯被上訴人派員實地勘查時，並未
    通知上訴人派員引導，僅由圍牆外探視，可能因為牆邊雜草
    阻擋視線而無法觀看實地原貌，倘能通知上訴人派員會同引
    導尋路入內，必無雜草叢生之錯覺云云，為不足採。況且上
    訴人於起訴狀自承自86年間，運輸產品係採取外包作業方式
    ，委由開喜貨運股份有限公司承攬運送，其運送作業流程係
    先將同類產品生產工廠運輸至Ａ部分土地上轉運站倉庫存放
    ，再依客戶訂單裝貨發送至客戶指定地點交貨，並利用Ｂ部
    分土地為停車場，供運輸產品之大小貨車、聯結車停車使用
    ，則上訴人既已將產品運輸委外處理，停車調度等問題自屬
    運送人應行解決事宜，且案外人開喜貨運股份有限公司設於
    高雄縣鳳山市，其縱將運送車輛停放於系爭土地，亦非屬上
    訴人營業範圍，上訴人認此與其營業有關，容有誤解。又上
    訴人固有由經銷商搭贈茶葉鴛鴦枕之事實，惟查上訴人於本
    年度並無生產茶渣相關產品即副產品之生產紀錄，且系爭土
    地經被上訴人人員勘查結果雜草叢生，顯無適於茶枕之生產
    ，業如前述，是上訴人主張系爭土地Ｃ部分用於曬茶渣，為
    不可採；則其請求傳訊久萊企業有限公司、味谷企業有限公
    司、嘉盈實業有限公司等經銷商相關人員為證，自無必要。
    至系爭443之3、443之7、458之25、460之4、217之2027 地
    號等5筆土地（即Ｄ部分），上訴人於購買時即為既成道路
    ，有現場照片及說明圖附原處分卷可稽，且經本院勘驗屬實
    ，製有勘驗筆錄附卷可憑，並為兩造所不爭執。是該土地既
    供道路使用，核與業務無關，依法自不能屬固定資產，且就
    該土地所生借款利息，亦無從認列為當期費用支出。又土地
    借款利息是否遞延，乃營利事業體營利事業所得額之認定事
    項，與該土地之土地稅是否減免核屬二事，二者不可相混，
    上訴人以此部分之土地係承受前手公用地役關係之義務，而
    無法供營業使用，顯屬不可歸責於己之事由所致，且供公共
    使用之私有土地，其地價稅或田賦全免，為「土地稅減免規
    則」第4條、第9條所明定，政府應依維護人民權益之上開條
    文相同法理，自不得令上訴人就依法不能使用之土地其借款
    利息亦不能剔除云云，亦有誤解。再查，信賴保護原則攸關
    憲法上人民權利之保障，公權力行使涉及人民信賴利益而有
    保護之必要者，不限於授益行政處分之撤銷或廢止（行政程
    序法第119條、第120條及第126條參照），即行政法規之廢
    止或變更亦有其適用。惟適用信賴保護原則，應有信賴基礎
    、信賴表現行為及信賴值得保護等情，始足當之。本件上訴
    人於購入系爭土地後，在資產負債表等會計帳冊憑證上，將
    之列為長期投資，且僅於系爭460、457之5、443之2地號等3
    筆土地內之部分土地申請建築鋼鐵造廠房，至其餘土地部分
    則無積極證據足證確係用於與營業有關事項各情，業如前述
    ，則上訴人主張應受信賴保護原則適用，顯有可議。又情事
    變更原則為私法上之原則，在公法關係雖非毫無適用之餘地
    ；然財政部於82年12月30日修正增加之營利事業所得稅查核
    準則第97條第9款但書規定「但非屬固定資產之土地，其借
    款利息以遞延費用列帳，於土地出售時，作為其收入之減項
    。」核其立法理由，僅係對非屬固定資產之土地，將其借款
    利息以遞延費用列帳，至土地出售時，再作為其收入之減項
    而已，並非因當時土地飆漲因素所為增加之規範，自無何情
    事變更原則之適用，上訴人此之主張，亦非可採。末查，上
    訴人於85年12月12日分別提供資金62,000,000元及5,350,00
    0元，共計67,350,000元予案外人乙○○、胡櫻馨2人使用，
    但卻未收取利息之事實，有案外人乙○○、胡櫻馨2人所出
    具之申請書附卷可稽，且為上訴人所不爭執，被上訴人依查
    核準則第97條第11款規定，按上訴人本年度平均借款利率百
    分之9．36，亦即依貸出之利率與借款利息應相同計算之一
    般公認會計原則計算，上開貸出金額之利息6,303,960元，
    並予以減除，與前述查核準則規定，尚無不合。上訴人主張
    應以各年度郵局借款年利率設算上訴人貸款利息始符公平，
    如被上訴人認以各年度郵局借款年利率設算貸款利息於法無
    據，則上訴人主張即應以法定利率年息百分之5為計算云云
    ，顯屬無據。綜上所述，上訴人前開主張既均不足採，是被
    上訴人以上訴人購買非屬固定資產土地之借款利息49,733,5
    37元，轉列遞延費用；及上訴人於85年12月12日提供予私人
    之資金67,350,000元，依該年度平均借款利率百分之9．36
    計算，減列利息支出6,303,960元，即無不合，復查決定及
    訴願決定遞予維持，亦無違誤。因而為上訴人敗訴之判決，
    核無違誤。
五、本院經查：(一)、上訴意旨復以：(1)、原判決未審酌上訴人提
    出在未會同上訴人引導致照相角度遭牆邊草阻擋視線而產生
    錯覺之抗辯，即率為援用該照片而認定事實，自有違證據法
    則，而有判決適用法規不當之違背法令。且上訴人曾於原審
    91年12月11日調查時提出「民國86年臺南氣象站逐日雨量資
    料表」一紙及於91年12月25日辯論中，指稱縱系爭土地是時
    長有野草，然以86年該年6、7、8、9四個月份，該地區降雨
    量各達524．1、476．1、497．1、193．1公釐，充沛之降雨
    量致野草滋長亦不足奇。原判決對於此項證據，並未在判決
    理由項下記載其意見，即有判決不備理由之違背法令。(2)、
    上訴人一再陳明Ｄ部分土地係承受前手公用地役關係之義務
    ，而無法供營業使用，乃屬不可歸責於己之事由所致，原判
    決未適用行政訴訟法第1條最高指導條文，以保障人民權益
    ，確保國家行政權之合法行使，卻反引用稅法之營利事業所
    得稅查核準則第97條第9款，為不利上訴人判決，放任被上
    訴人行政權之無理擴張，有行政訴訟法第243條第1項「判決
    不適用法規」之違背法令。(3)、所謂之「一般公認會計原則
    」，係由「中華民國會計師公會全國聯合會財務會計委員會
    」、「財團法人中華民國會計研究發展基金會財務會計準則
    委員會」研討後，以財務會計準則公報（第幾號）形式發布
    之。原判決未就貸出之利率與借款利息應相同計算係以何號
    會計公報為依據，命被上訴人提出並加以函詢查證，即率行
    認定貸出之利率與借款利息應相同計算為一般公認會計原則
    ，即屬無據，而有行政訴訟法第243條第2項第6款「判決不
    備理由」之判決當然違背法令。(4)、系爭土地於82年6月間
    購入時，原以固定資產列帳，嗣慮及購入該地時，係使用現
    金、銀行存款、短期銀行借款購買，不符合公司法第14條「
    公司因擴充生產設備而增加固定資產，其所需資金，不得以
    短期債款支應」之規定，為免遭罰，不得不改列長期投資項
    下。其中443─2、462─8、457─5其中部分及460地號超過
    二分之一部分，總共面積合計約4,300至4,500平方公尺土地
    （簡稱Ａ部分土地），即興建3棟鋼鐵造倉庫存放貨品（Ａ
    部分貸款利息，被上訴人已准予認列費用，不在本件範圍內
    ），457─5、460及217─123地號其中部分，總共面積合計
    約6,000平方公尺土地（簡稱Ｂ部分土地）做為停車場，217
    ─123其中大部分、456─6、217─2428、217─2429、217─
    18 49號，總共面積合計約3,000至3,200平方公尺土地（簡
    稱Ｃ部分土地）則做為茶渣晒乾場。上開事實，上訴人已提
    呈除麻豆廠區外所有不動產明細表一紙外，並舉出相關人員
    為證；另91年5月27日原審現場履勘時，地面上並仍留有可
    供大型拖車出入之11公尺70公分寬度之鐵門軌道痕跡，有該
    履勘筆錄可稽；且上訴人於82年、83年營業額驟增六倍事實
    ，亦為被上訴人所不爭執；顯見上訴人之購買系爭土地目的
    ，確為因應是時市場需求供營業使用始購買，並非以出售、
    理財目的而為投資行為，且購入後平素亦為營業使用中應為
    真正。然原判決僅因上訴人將土地帳列長期投資，即認上訴
    人供營業用之主張為不可採，不但對上訴人請求傳訊證人認
    無必要，且亦未說明對上開有利上訴人證據不予採認之理由
    ，自有判決不備理由之當然違背法令情事。甚且該鹽行14筆
    土地，為一地型方正之一塊工業用地，依常理、常情，亦無
    可能發生如被上訴人所指僅Ａ部分土地為供營業用，Ｂ、Ｃ
    部分土地則意在投資之變態、割裂情形。然原判決卻以上訴
    人僅於Ａ部分土地上申請建築鋼鐵造廠房，即認被上訴人指
    稱僅Ａ部分土地供營業用，Ｂ、Ｃ部分土地則意在投資云云
    為有理由，此論據顯與經驗法則不符，亦有判決適用法規不
    當之違背法令。(5)、上訴人於82年6月間即已買入系爭鹽行
    土地並辦妥過戶，依是時營利事業所得稅查核準則第97條第
    9款，僅規定「購買土地之借款利息，應列為資本支出，經
    辦妥過戶手續或交付使用後之借款利息，可作費用列支。」
    ，至82年12月30日始於其下新增「但非屬固定資產之土地，
    其借款利息應以遞延費用列帳，於土地此售時，作為其收入
    之減項。」之但書規定，則對於信賴原規定已購地為營業用
    之上訴人，遂行引用其後之新規定為課徵，有違法律之公平
    、信賴原則。再證之營利事業所得稅查核準則亦曾於87年3
    月31日修正第95條第14款「營利事業『新購置』乘人小客車
    ，依規定耐用年數計提折舊時，其實際成本以不超過新臺幣
    150萬元為限」，此在實務查核上被上訴人均秉財政部88．8
    ．6台財稅第881933659號函之規定，對於修法前（86年度）
    之小客車折舊限額仍以新臺幣100萬元為限，修法後（87年
    度）始可適用新臺幣150萬元之限額，亦即修法前『購置』
    之小客車折舊限額應採舊法，修法後『購置』之小客車折舊
    限額始適用新法。則以『購置』。時點為適用新舊法標準之
    該見解，系爭土地既屬修法前『購買』之土地，是時法令既
    無因屬於、不屬於固定資產土地而分差別待遇之規定，則就
    是時已購入之土地即應不論是否屬固定資產（甚且系爭土地
    上訴人亦是供營業使用屬固定資產之土地），依平等原則，
    被上訴人皆應採舊法核課（即無但書之適用），而非採新法
    ，始符信賴保護原則。又原判決認上訴人將土地帳列長期投
    資，且僅於Ａ部分土地上申請建築鋼鐵造廠房，其餘土地則
    無積極證據足認與營業有關，而認上訴人主張應受信賴保護
    原則適用顯有可議云云，然其認定未供營業用不但屬違法外
    ，又認為信賴保護原則應於土地屬固定資產時始有適用，更
    屬誤會。蓋土地如帳列固定資產，則不論依新、舊之營利事
    業所得稅查核準則第97條第9款，本即不應發生遞延核課問
    題，就是因上訴人於82年6月間購入土地時，信賴查核準則
    第97條第9款原規定，認為只要為營業用，帳列固定資產或
    長期投資，對稅賦核課均無差異，故是時僅考慮有無違反公
    司法第14條問題，未特別留意會計帳目編列，致成如今大患
    ，是以才主張被上訴人核課有誤，應有信賴保護原則之適用
    。乃原判決忽視上訴人主張，反到果為因，未適用信賴保護
    原則撤銷被上訴人之核課處分，自有行政訴訟法第243條第1
    項「判決不適用法規」之違背法令。(6)、按既成道路符合一
    定要件而成立公用地役關係者，其所有權人對土地既已無從
    自由使用收益，形成因公益而特別犧牲其財產上之利益，國
    家自應辦理徵收補償，各級政府如因經費困難不能全面徵收
    補償，有關機關亦應訂定期限逐年辦理或以他法補償，此經
    司法院釋字第400號解釋在案。再者，供公共使用之私有土
    地，其地價稅或田賦全免，為「土地稅減免規則」第4條、
    第9條所明定。系爭土地Ｄ部分，共約208平方公尺，依土地
    使用區○○道路用地且於上訴人購買時時為既成道路供公眾
    使用，上訴人受此限制無法供營業使用，已受有損失，依前
    開「土地稅減免規則」立法精神及司法院釋字第400號解釋
    意旨，對此種損失尚應設法補償上訴人或減免稅賦，乃原判
    決不但未思依法保障、補償，反任令被上訴人就該Ｄ部分借
    款利息自費用中予以剔除，致令上訴人因費用減少導致盈餘
    增加，反必需多繳稅，原判決有行政訴訟法第243條第1項「
    判決不適用法規」之違背法令等語。(二)、原審法院以系爭Ｂ
    、Ｃ部分土地，經被上訴人之人員於86年11月7日至現場勘
    查結果，Ａ、Ｂ、Ｃ部分土地均相互連接，部分土地上舖設
    水泥，並蓋有3棟鐵皮房屋（指Ａ部分），其餘未舖設水泥
    部分則雜草叢生，被上訴人之人員復於86年12月22日再次至
    現場勘查，雜草部分則已全部剷除堆置，惟尚可見高越圍牆
    之雜草，衡之常理，上訴人如確將系爭Ｂ、Ｃ部分土地供作
    停車場、曬茶場使用，土壤應屬堅硬平坦，且寸草不生，又
    曬茶場部分既非平坦並以帆布覆之，亦必無法滿生雜草，因
    認系爭Ｂ、Ｃ部分並非供作停車場、曬茶場使用，於法尚無
    不合。上訴意旨就原審取捨證據、認定事實之職權行使，以
    原判決所援用之照片因照相角度遭牆邊草阻擋視線產生錯覺
    及當年6、7、8、9四個月份雨量充沛致野草滋長等理由指摘
    原判決有違證據法則及判決不備理由之違誤之詞，尚不足採
    。(三)、系爭Ｄ部分既供道路使用，因與業務無關自不能屬固
    定資產，且就該土地所生借款利息，亦無從認列為當期費用
    支出。又土地借款利息是否遞延，乃營利事業體營利事業所
    得額之認定事項，與該土地之土地稅是否減免，核屬二事，
    不可相混，被上訴人就該系爭Ｄ部分借款利息自費用中予以
    剔除，於法尚無不合。上訴意旨以系爭Ｄ部分之土地係承受
    前手公用地役關係之義務，無法供營業使用，非可歸責於上
    訴人，原審法院判決准被上訴人就該Ｄ部分借款利息自費用
    中剔除，致令上訴人因費用減少導致盈餘增加，必須多繳稅
    等語指摘原判決違誤，依前說明，尚不足採。(四)、原審法院
    就上訴人在原審所主張之論點何以不採，均已詳加論述，認
    事用法均妥適。又查核準則第97條第9款但書規定雖係財政
    部82年12月30日修正時始增訂，然該增訂主要在於規範利息
    如何列支，故應以利息發生時為行為時，並非以購買土地時
    為行為時，本件係屬於上訴人86年度利息如何列支之爭議，
    該利息發生於86年，自應適用82年時即增訂但書後之查核準
    則第97條第9款但書之規定，此觀查核準則第116條規定：「
    本準則82年12月30日修正條文，除．．．第97條等各該條之
    新增或變更規定，應自查核82年度營利事業所得稅結算申報
    時起適用外，自發布日施行益明，上訴人主張其於82年間購
    進系爭土地，該但書尚未增訂，自不得追溯適用云云，尚不
    足採。又修正後查核準則第97條第9款但書規定，係本於收
    入費用配合原則之當然解釋，此但書之增列僅是將此原則於
    此類事實之處理予以明確化，並非創設新處理原則，與公平
    原則、法律不溯既往原則、從新從輕原則及信賴保護原則尚
    無違背。上訴人所引財政部88年8月6日台財稅第881933659
    號函釋係因查核準則第95條第14款關於營利事業新購置之乘
    人小客車計提折舊之成本限額有所修正（由100萬元提高為
    150萬元），究應如何適用所為之釋示，該款係依所得稅法
    第51條之1授權規定而創設，核與修正後查核準則第97條第9
    款所增列之但書規定，僅係將收入與費用配合原則予以明確
    化，並未創設新權利義務關係，顯然有別，尚難比附援引。
    上訴意旨仍執前詞，指摘原判決違誤，求予廢棄，依前說明
    ，核無理由，上訴應予駁回。
六、據上論結，本件上訴為無理由，爰依行政訴訟法第255條第1
    項、第98條第3項前段，判決如主文。
中    華    民    國    94    年    6     月    16    日
                  第四庭審判長法  官　徐　樹　海
                              法  官　吳　錦　龍
                              法  官　高　啟　燦
                              法  官　黃　合　文
                              法  官  林　茂　權
以  上  正  本  證  明  與  原  本  無  異
中    華    民    國    94    年    6    月    17     日
　　　　　　　　　　　　　　　書記官　蘇　金　全
